【裁判字號】    95,訴,895
【裁判日期】    951229
【裁判案由】    違反毒品危害防制條例
【裁判全文】
臺灣雲林地方法院刑事判決               95年度訴字第895號
公  訴  人  臺灣雲林地方法院檢察署檢察官
被      告  甲○○
                    （另案於臺灣雲林第二監獄執行中）
上列被告因違反毒品危害防制條例案件，經檢察官提起公訴（95
年度毒偵字第1235、1650、1534號），嗣因被告就被訴事實為有
罪之陳述，經本院合議庭裁定由受命法官獨任適用簡式審判程序
審理，並判決如下：
    主  文
甲○○施用第一級毒品，累犯，處有期徒刑壹年肆月。
    事  實
一、甲○○前因施用毒品案件，經本院於民國90年1 月8 日裁定
    送觀察、勒戒後，認有繼續施用毒品傾向，復由本院於90年
    2 月15日以90年度毒聲字第217 號裁定令入戒治處所施以強
    制戒治，期間成效經評定為合格，本院以90年度毒聲字第82
    3 號裁定停止戒治，所餘戒治期間命付保護管束，嗣其於保
    護管束期間，因施用毒品而違反保護管束應遵守事項情節重
    大，而經本院以90年度毒聲字第1349號撤銷停止戒治，再令
    入戒治處所施以強制戒治，並於91年7 月25日執行強制戒治
    完畢釋放，並由臺灣雲林方法院檢察署檢察官以91年度毒偵
    字第12 2號為起不訴處分確定；復因施用毒品案件，經本院
    於92年9 月30日以92年度訴字第380 號判處有期徒刑1 年2
    月確定，於93年12月31日假釋出獄，並於94年2 月16日假釋
    期滿未經撤銷假釋，視為執行完畢。詎其仍不知警惕，於上
    開強制戒治執行完畢釋放後5 年內，猶基於施用第一級毒品
    海洛因之單一決意，自95年7 月11日某時起至同年9 月2 日
    下午某時止，按每星期施用2 至3 次之頻率，在雲林縣崙背
    鄉崙前村123 之3 號住處，以將海洛因摻水置入針筒內注射
    之方式，接續施用第一級毒品海洛因多次。嗣為警分別於95
    年7 月11日下午1 時30分許，在雲林縣元長鄉○○村○○○
    ○道路旁查獲，及於95年9 月4 日下午6 時45分許，因竊盜
    案件經通緝到案查獲，並均經採集尿液送驗，呈嗎啡陽性反
    應，始悉上情。
二、案經雲林縣警察局虎尾分局、西螺分局報告臺灣雲林地方法
    院檢察署檢察官偵查起訴。
    理  由
一、本案被告甲○○所犯係死刑、無期徒刑、最輕本刑為3 年以
    上有期徒刑以外之罪，其於準備程序就前揭被訴事實為有罪
    之陳述，經受命法官告知簡式審判程序之旨，並聽取其與公
    訴人之意見後，本院認無不得或不宜改依簡式審判程序進行
    之情事，依刑事訴訟法第273 條之1 第1 項、第284 條之1
    規定，裁定由受命法官獨任進行簡式審判程序，合先敘明。
二、上揭被告自95年7 月11日起至同年9 月2 日止，接續施用第
    一級毒品海洛因之事實，業據其於本院審理時坦承不諱，且
    其於95年7 月11日、95年9 月4 日，經警查獲時所採集之尿
    液送驗結果，均呈嗎啡陽性反應，有詮昕科技股份有限公司
    95年8 月11日、95年9 月28日、95年9 月20日之報告編號00
    000000、00000000、00000000號濫用藥物尿液檢驗報告各1
    紙在卷可憑，足認被告上開自白核與事實相符，堪採為認定
    被告犯罪之證據，是其確有施用第一級毒品海洛因犯行無訛
    。再被告前因施用毒品案件，經本院於90年1 月8 日裁定送
    觀察、勒戒後，認有繼續施用毒品傾向，復由本院於90年2
    月15日以90年度毒聲字第217 號裁定令入戒治處所施以強制
    戒治，期間成效經評定為合格，本院以90年度毒聲字第823
    號裁定停止戒治，所餘戒治期間命付保護管束，嗣其於保護
    管束期間，因施用毒品而違反保護管束應遵守事項情節重大
    ，而經本院以90年度毒聲字第1349號撤銷停止戒治，再令入
    戒治處所施以強制戒治，並於91年7 月25日執行強制戒治完
    畢釋放，並由臺灣雲林方法院檢察署檢察官以91年度毒偵字
    第122 號為起不訴處分確定之事實，有臺灣高等法院被告前
    案紀錄表1 份在卷可稽，其於強制戒治執行完畢釋放後，5
    年內再犯毒品危害防制條例第10條之罪，所為與毒品危害防
    制條例第23條第2 項之規定相符，依法應予論科。
三、論罪科刑：
  (一)核被告所為，係犯毒品危害防制條例第10條第1 項之施用第
    一級毒品罪。其施用第一級毒品前後，持有海洛因之低度行
    為，為施用之高度行為所吸收，不另論罪。
  (二)刑法第56條連續犯之規定，業於94年1 月7 日經立法院刪除
    ，新修正刑法於95年7 月1 日施行，依刪除連續犯規定之立
    法說明略謂：連續犯之規定廢除後，對於部分習慣犯，如竊
    盜、吸毒等犯罪，是否會因適用數罪併罰而使刑罰過重產生
    不合理之現象一節，在實務運用上應可參考德、日等國之經
    驗，委由學界及實務以補充解釋之方式，發展接續犯之概念
    ，對於合乎「接續犯」或「包括的一罪」之情形，認為構成
    單一之犯罪，以限縮數罪併罰之範圍，用以解決上述問題。
    又接續犯係指如數行為於同時同地或密切接近之時地實施，
    侵害同一之法益，各行為之獨立性極為薄弱，依一般社會健
    全觀念，在時間差距上，難以強行分開，在刑法評價上，以
    視為數個舉動之接續施行，合為包括之一行為予以評價，較
    為合理，而為包括之一罪（最高法院86年臺上字第3295號判
    例意旨參照）。基此，接續犯乃行為人主觀上出於單一犯罪
    決意，在時間空間密接之情況下，出於數個自然行為，而持
    續侵害同一法益之犯罪，其特徵在於每個行為原即足獨立成
    罪，即其所實現之構成要件並非預定須實施數次行為始足成
    罪，然由於自數行為完成後逆溯觀察之結果，各該行為於時
    空密接之情況下，顯然於評價上喪失其獨立性，遂將各該行
    為全體包括地斷為一罪，此與集合犯乃立法者於架構構成要
    件行為時，原即將多數同種行為之反覆實施預定於內，從而
    ，實施1 次固仍足以成罪，縱使於同一意思下多次反覆實施
    ，亦僅包括地成立一罪，如收集犯、散布犯、常業犯之概念
    ，尚有不同。依上開立法說明，對於習慣犯者，立法者鼓勵
    以接續犯之概念認定被告之罪數，以避免數罪併罰之過苛。
    經查，被告於本院自承：其因失業，於上開時間內，約每星
    期施用洛因2-3 次，每次購買新臺幣500 元，買來後均準備
    將之施用完畢等語，參酌被告於2 個月內，多次施用毒品，
    並經警查獲2 次，且施用地點均在其住處，是以被告係在緊
    接之時間、地點，多次施用海洛因，各行為間之獨立性極為
    薄弱，難以強行分開，乃出於施用海洛因之單一決意，接續
    為之，為接續犯，自應論以一罪，公訴人認被告多次施用毒
    品行為，應論以包括一罪之集合犯，尚有未洽，應予敘明。
  (三)被告前因施用毒品案件，經本院於92年9 月30日以92年度訴
    字第380 號判處有期徒刑1 年2 月確定，於93年12月31日假
    釋出獄，並於94年2 月16日假釋期滿未經撤銷假釋，視為執
    行完畢，有卷附之臺灣高等法院被告前案紀錄表1 份可憑，
    其於受有期徒刑執行完畢後，5 年以內故意再犯有期徒刑以
    上之本罪，為累犯，依刑法第47條第1 項規定，加重其刑。
  (四)爰審酌被告前因施用毒品案件，經觀察、勒戒及強制戒治後
    ，仍未能戒絕毒品，再犯本案施用毒品罪，顯見其意志不堅
    ，有失政府制定毒品危害防制條例之立法美意，惟念其施用
    毒品之期間約有2 個月，及犯後坦承犯行，復考量施用毒品
    乃自戕一己身體健康，尚未害及他人等一切情狀，量處如主
    文所示之刑。
據上論斷，應依刑事訴訟法273 條之1 第1 項、第299 條第1 項
前段，毒品危害防制條例第10條第1 項，刑法第11條前段、第47
條第1 項，判決如主文。
本案經檢察官乙○○到庭執行職務。
中    華    民    國    95    年    12    月    29    日
                  刑事第四庭  法  官  曾鴻文
以上正本證明與原本無異。
如不服本判決，應於判決收受後10日內，向本院提出上訴狀（須
附繕本）。
                              書記官  顏錦清
中    華    民    國    95    年    12    月    29    日
附錄本案論罪科刑法條全文：
毒品危害防制條例第10條第1項
施用第一級毒品者，處 6 月以上 5 年以下有期徒刑


司法院資訊處製作；財團法人民間司法改革基金會備份。
